臺灣臺中地方法院民事判決　九十二年度訴字第九九五號
　　原　　　告　行政院國軍退除役官兵輔導委員會
　　法定代理人　甲○○
　　訴訟代理人　許博堯　律師
　　複　代理人　陳宏盈　律師
　　　　　　　　乙○○
　　被　　　告　丙○○
　　　　　　　　丁○○
　　　　　　　　戊○○
右當事人間請求交還土地事件，經本院於民國九十三年十二月二十日言詞辯論終結，
判決如左：
    主      文
被告丙○○應將坐落臺中縣和平鄉○○段第一一０三地號土地，如附圖一所示Ａ部分
面積０點四一八六公頃部分之地上農作物剷除；並將如附圖一所示Ｂ部分面積０點０
０五六公頃之工寮拆除，並將土地返還原告。
被告丁○○應將坐落臺中縣和平鄉○○○段第一０二地號土地，如附圖二所示Ａ部分
面積一點０二三五九七公頃土地，如附圖二所示Ｂ部分面積０點一九八六公頃之地上
農作物剷除，並將土地返還原告。
被告戊○○應將坐落臺中縣和平鄉○○段第一０一地號土地，如附圖三所示面積０點
二０八０六一公頃之地上農作物剷除，並將土地返還原告。
訴訟費用由被告丙○○負擔九分之三、由被告潘葉清負擔九分之五、由被告戊○○負
擔九分之一。
本判決關於原告對被告丙○○、丁○○、戊○○勝訴部分，分別於原告以新臺幣壹拾
伍萬元、貳拾伍萬元、伍萬元為被告丙○○、丁○○、戊○○供擔保後，得假執行。
    事實及理由
壹、程序方面：
    本件被告丁○○經合法通知，未於最後言詞辯論期日到場，核無民事訴訟法第三
    百八十六條所列各款情形，爰依原告之聲請，由其一造辯論而為判決。
貳、實體方面：
一、原告主張：坐落臺中縣和平鄉○○段第一一０三地號（面積一四點五六九公頃）
    ；羅葉尾段第一０二地號（面積一點六九三五七二公頃）、有勝段第一０一地號
    （面積０點二０八０六一公頃）等三筆土地，皆屬國有土地，原告為管理機關。
    被告丙○○竟於前揭環山段第一一０三地號土地，如附圖一所示Ａ部分面積０點
    四一八六公頃部分種植蔬菜等農作物，於如附圖一所示Ｂ部分面積０點００五六
    公頃土地上搭蓋工寮使用；被告丁○○則於前揭羅葉尾段第一０二地號土地，如
    附圖二所示Ａ部分面積一點０二三五九七公頃土地，及如附圖二所示Ｂ部分面積
    ０點一九八六公頃土地上種植蔬菜等農作物；被告戊○○另於前揭有勝段第一０
    一地號，如附圖三所示面積０點二０八０六一公頃種植蔬菜等農作物，被告三人
    占用上開土地，既均無合法權源，長期占用該土地至今，屢經原告催促搬離而未
    果，故依據民法第七百六十七條之規定，請求被告返還土地。並聲明請求：(一)被
    告丙○○應將前揭環山段第一一０三地號土地，如附圖一所示Ａ部分面積０點四
    一八六公頃部分之地上農作物剷除，並將如附圖一所示Ｂ部分面積０點００五六
    公頃之工寮拆除，並將土地返還原告；(二)被告丁○○應將前揭羅葉尾段第一０二
    地號土地，如附圖二所示Ａ部分面積一點０二三五九七公頃土地，及如附圖二所
    示Ｂ部分面積０點一九八六公頃之地上農作物剷除，並將土地返還原告；(三)被告
    戊○○應將前揭有勝段第一０一地號，如附圖三所示面積０點二０八０六一公頃
    之地上農作物剷除，並將土地返還原告。(四)前開三項請求，原告願供擔保，請准
    宣告假執行。
二、被告丙○○則以：其占用坐落臺中縣和平鄉○○段第一一０三地號土地，係以新
    臺幣（下同）六十萬元，向訴外人孫吉新所購買，故其並非無權占用。並聲明請
    求：原告之訴及假執行之聲請均駁回。
三、被告潘葉清未於最後言詞辯論到庭，惟據其先前到庭陳述略為：原告請求被告返
    還前揭羅葉尾段第一０二地號土地，其即無房屋可住，而無法維持生活，並聲明
    請求：原告之訴及假執行之聲請均駁回。
四、被告戊○○則以：原告請求被告返還前揭有勝段第一０一地號，該土地一部份是
    在民國五十五年間，訴外人成先生同意讓其種植，另一部分係由其自己所開發種
    植，並聲明請求：原告之訴及假執行之聲請均駁回。
五、得心證之理由：
    本件兩造所爭執之處，應在於被告占用原告所管理之國有土地，是否有占有之正
    當權源？
  (一)經查，坐落臺中縣和平鄉○○段第一一０三地號（面積一四點五六九公頃）；羅
    葉尾段第一０二地號（面積一點六九三五七二公頃）、有勝段第一０一地號（面
    積０點二０八０六一公頃）等三筆土地，皆屬國有土地，原告為管理機關，提出
    土地登記謄本三份為證，堪信屬實，又被告丙○○於前揭環山段第一一０三地號
    土地，如附圖一所示Ａ部分面積０點四一八六公頃部分種植蔬菜等農作物，於如
    附圖一所示Ｂ部分面積０點００五六公頃土地上搭蓋工寮使用；被告丁○○則於
    前揭羅葉尾段第一０二地號土地，如附圖二所示Ａ部分面積一點０二三五九七公
    頃土地，及如附圖二所示Ｂ部分面積０點一九八六公頃土地上種植植蔬菜等農作
    物；被告戊○○於前揭有勝段第一０一地號，如附圖三所示面積０點二０八０六
    一公頃種植蔬菜等農作物，此除經本院到現場勘驗屬實，並經臺中縣東勢地政事
    務所派員製有複丈成果圖附卷可參，亦可信為真。
  (二)按所有人對於無權占有或侵奪其所有物者，得請求返還之。對於妨害其所有權者
    ，得請求除去之。有妨害其所有權之虞者，得請求防止之。民法第七百六十七條
    定有明文，而所為無權占有係指無占有之正當權源，而仍占用其物之謂，惟查，
    1.被告主張其占用坐落臺中縣和平鄉○○段第一一０三地號土地，係以六十萬元
    ，向訴外人孫吉新所購買，固提出讓渡書一紙為證，然該讓渡書係記載：「立讓
    渡書人孫吉新開墾耕作臺中縣和平鄉○○段一一０二地號，面積約壹甲，同意依
    新臺幣六十萬元整讓渡予丙○○君序為耕作使用」等語，並非指前揭環山段第一
    一０三地號土地，況何況該讓渡書人並非原告，此外被告丙○○復未能提出其占
    用環山段第一一０三地號土地之正當權源，尚難認為其為有權占用；2.被告潘葉
    清雖抗辯稱：原告若請求返還前揭羅葉尾段第一０二地號土地，其即無房屋可住
    ，而無法維持生活云云，然此並無法證明其有占用系爭土地之正當權源；3.被告
    戊○○則以：原告請求被告返還前揭有勝段第一０一地號，該土地一部份是在五
    十五年間，由訴外人成先生同意讓其種植，另一部分係由其自己所開發種植等語
    置辯，然縱其所述屬實，同意被告戊○○種植之人為訴外人成先生並非原告，且
    原告亦未同意被告開發種植，此外，被告戊○○復未能舉證證明其有權占用上開
    土地事證，亦難認為其係有權占用。綜上所述，上揭土地均為國有，原告又為土
    地之管理機關，自得代國家行使所有人之權利，被告丙○○、潘葉清、戊○○既
    無權占用前開土地，並分別於土地上建築工寮及種植農作物，原告請求被告分別
    將工寮拆除，及將地上農作物剷除，並將土地返還，自有理由，應予准許。
  (三)原告陳明願供擔保以代釋明聲請宣告假執行，核無不合，爰酌定相當擔保金額，
    准予宣告假執行。
六、訴訟費用負擔及假執行宣告之之依據：民事訴訟法第七十八條、第八十五條第一
    項但書、第三百九十條第二項。
中　　　華　　　民　　　國　　九十三　　年　　十二　　月　    三十一　　日
　　　　　　　　　　　　　　　　臺灣臺中地方法院民事第三庭
~B法　　　官　許　石　慶
右為正本係照原本作成。
如不服本判決，應於判決送達後二十日內，向本院提出上訴狀。
中　　　華　　　民　　　國　　九十三　　年　　 十二　　 月　　三十一　　日
~B法院書記官
